【裁判字號】    95,訴,4038
【裁判日期】    951207
【裁判案由】    毒品危害防制條例
【裁判全文】
臺灣高雄地方法院刑事判決              95年度訴字第4038號
公  訴  人  臺灣高雄地方法院檢察署檢察官
被      告  甲○○
                      號
                    （現另案於臺灣高雄第二監獄執行中）
上列被告因毒品危害防制條例案件，經檢察官提起公訴（95年度
毒偵字第7069號），本院判決如下：
    主  文
本件免訴。
    理  由
一、公訴意旨係以：被告甲○○明知海洛因及甲基安非他命分經
    公告為毒品危害防制條例第2 條第2 項第1 款與第2 款所列
    管之第一級毒品及第二級毒品，不得非法持有、施用，竟於
    強制戒治執行完畢釋放後5 年內，基於施用毒品海洛因與甲
    基安非他命之犯意，分別為下列施用毒品行為：  (一)、於95
    年7 月12日下午3 時5 分左右採尿前24小時內某時，在其位
    於高雄縣鳳山市○○路210 巷2 弄9 號住處內，以將少許海
    洛因放入注射針筒再行加水稀釋後，注射入手臂血管之方式
    ，施用第一級毒品海洛因1 次。又於同日不詳時間，在高雄
    縣不詳地點，以不詳方式施用第二級毒品甲基安非他命1 次
    。嗣於同月12日15時許，為警依法實施採尿後送驗，發現呈
    海洛因代謝物嗎啡與甲基安非他命陽性反應。(二)、於95年8
    月19日凌晨零時許，在其位於高雄縣鳳山市○○路210巷2弄
    9 號住處內，以將少許海洛因放入注射針筒再行加水稀釋後
    ，注射入手臂血管之方式，施用第一級毒品海洛因1 次。又
    於同日不詳時間內，在高雄縣不詳地點，以不詳方式施用第
    二級毒品甲基安非他命1 次。嗣於同月19 日12時30分左右
    ，在高雄縣鳳山市○○路126 號前，因行跡可疑，為警上前
    實施臨檢盤查，當場查獲其持有第二級毒品甲基安非他命1
    包，並扣得第二級毒品甲基安非他命1 包（毛重0.55公克）
    ，經採集尿液實施檢驗，呈海洛因代謝物嗎啡與甲基安非他
    命陽性反應，因認被告涉犯毒品危害防制條例第10條第1 、
    2 項之施用第一、二級毒品罪嫌。
二、按「案件曾經判決確定者，應為免訴之判決」，刑事訴訟法
    第302 條第1 款亦有明文。案件曾經判決確定者，應為免訴
    之判決，係以同一案件，已經法院為實體上之確定判決，該
    被告應否受刑事制裁，即因前次判決而確定，不能更為其他
    有罪或無罪之實體上裁判；此項原則，關於實質上一罪或裁
    判上一罪，其一部事實已經判決確定者，對於構成一罪之其
    他部分，亦均應適用。
三、刑事法若干犯罪行為態樣，本質上原具有反覆、延續實行之
    特徵，立法時既予特別歸類，定為犯罪構成要件之行為要素
    ，則行為人基於概括之犯意，在密切接近之一定時、地持續
    實行之複次行為，倘依社會通念，於客觀上認為符合一個反
    覆、延續性之行為觀念者，於刑法評價上，即應僅成立一罪
    ；學理上所稱「集合犯」之職業性、營業性或收集性等具有
    重複特質之犯罪均屬之。
  (一)、依毒品危害防制條例第2 條第1 項規定之「毒品」的定義
      ，可知毒品因具有高度之成癮性及濫用性，即一方面因「
      耐藥性」影響，導致行為人必須逐漸增加施用劑量，方能
      達成相同效果；他方面則因「生理依賴性」及「心理依賴
      性」影響，導致行為人對毒品產生強烈渴求，終至不能根
      絕；由此可知，施用毒品之行為本身，顯然具有反覆性及
      延續性之特徵；準此，「施用毒品」即屬前揭「於立法已
      特別歸類具有重複特質」之犯罪。
  (二)、查被告自95年2 月間起，即在其位於高雄縣鳳山市○○路
      210 巷2 弄9 號住處等處所，持續施用海洛因、甲基安非
      他命，施用頻率均為每日1 至2 次，其間縱使曾為警查獲
      驗尿，亦未曾中斷使用，直至95年9 月間始暫停施用約1
      個月等情，已據被告於95年12月1 日本院準備程序時陳明
      在卷，再參以被告歷次為警採尿之驗尿報告，均呈嗎啡及
      甲基安非他命陽性反應，亦得佐認被告自白屬實。是被告
      上開所為，在時、空上均具有密接關係，且其行為於時、
      空之密接程度，均未因其間曾遭警查獲驗尿而中斷，則被
      告於該期間內之各次施用第一、二級毒品犯行，顯均係出
      於反覆、延續施用之單一行為決意至明；從而在行為概念
      上，應均評價認屬包括一罪之集合犯，較為合理，也較符
      合社會通念，檢察官認本件被告施用毒品犯行，均係另行
      起意，尚有未合，合先敘明。
四、經查，本件經檢察官提起公訴，認被告有於95年7 月12日下
    午3 時5 分許往前回溯24小時內之某時、同年8 月19日凌晨
    零時許，分別施用第一、二級毒品之犯行，惟：
  (一)、被告前已因於95年2 月3 日起至同年6 月30日止之期間，
      在其上開住處施用第一級毒品海洛因之犯行，經臺灣彰化
      地方法院檢察署檢察官以95年度毒偵字第1186號、2961號
      提起公訴及移送併辦，經臺灣高等法院臺中分院於95年9
      月13日以95年度上訴字第1750號判處有期徒刑1 年5 月，
      嗣於同年10月9 日確定等情，此有上開刑事判決書、臺灣
      高等法院被告前案紀錄表各1 份在卷可佐，而被告自承其
      係自95年2 月間起施用第一級毒品海洛因，迄於同年9 月
      間上開案件宣判後始暫停施用約1 個月等語，已如前述，
      足認本件被告被訴95年7 月12日及8 月19日之施用第一級
      毒品犯行，係與前案基於單一之行為決意而反覆、延續施
      用，參諸前開說明，可認定與上述經判決確定犯行間，係
      屬實質上一罪，而為同一案件，且均在前述案件既判力範
      圍內，則該案既已判決確定，本案應為其確定判決效力所
      及，揆諸前開說明，爰不經言詞辯論，就被告被訴施用第
      一級毒品部分，逕為諭知免訴之判決。
  (二)、另被告於95年7 月18日施用第二級毒品之犯行，亦業經檢
      察官以95年度毒偵字第5671號聲請簡易判決處刑，並由本
      院於95年9 月7 日以95年度簡字第5248號判處有期徒刑6
      月，嗣於同年9 月29日確定在案，此有臺灣高等法院被告
      前案紀錄表、起訴書各1 份在卷可佐，此亦足認被告本件
      95年7 月12日及8 月19日之施用第二級毒品犯行，係在前
      述案件既判力範圍內，參諸前開說明，亦可認定均與上述
      經判決確定犯行間，係屬實質上一罪，而為同一案件，則
      該案既已判決確定，此部分亦應為其確定判決效力所及，
      揆諸前開說明，爰不經言詞辯論，就被告被訴施用第二級
      毒品部分，逕為諭知免訴之判決。
據上論結，應依刑事訴訟法第302 條第1 款、第307 條，判決如
主文。
中    華    民    國    95    年    12    月    7     日
                    刑事第十四庭
                          審判長法  官  蔡  廣  昇
                                法  官  林  瑋  桓
                                法  官  謝  雨  真
以上正本證明與原本無異。
如不服本判決，應於送達後10日內，向本院提出上訴狀。
中    華    民    國    95    年    12    月    7     日
                                書記官  林  佳  慧


司法院資訊處製作；財團法人民間司法改革基金會備份。
